臺灣高雄地方法院刑事判決　　　　　　　94年度訴字第1479號
公　訴　人　臺灣高雄地方法院檢察署檢察官
被　　　告　甲○○
　　　　　　　　　　　號
指定辯護人　本院公設辯護人丁○○
上列被告因強盜案件，經檢察官提起公訴（94年度偵緝字第845
號），本院判決如下：
    主  文
甲○○共同竊盜，處有期徒刑肆月，如易科罰金，以參佰元折算
壹日。
    事  實
一、甲○○與真實姓名年籍不詳綽號「裕仔」之成年男子，共同
    基於意圖為自己不法所有之犯意聯絡，於民國93年8 月3 日
    16時10分許，由甲○○騎乘所有之車牌號碼PYP-219 號重型
    機車附載「裕仔」，至高雄縣大寮鄉義和村高屏大橋下之德
    寶營造股份有限公司（下稱德寶公司）工地內標號P3、P4橋
    墩處，徒手竊取德寶公司所有之建築用型鋼1 塊、鋼筋數支
    （正確數量不詳）及鐵1 包得手，正欲逃逸之際，旋為德寶
    公司員工蔣及成發現出聲制止並騎乘機車追趕，此時另1 名
    德寶公司員工乙○○趕到，蔣及成告知甲○○及「裕仔」僅
    要將鋼筋等物放回原處即不予追究之意後，由乙○○騎乘機
    車引導甲○○等2 人，將竊得之鋼筋載運放回原地。嗣乙○
    ○引導甲○○及「裕仔」返回原地時，「裕仔」竟單獨基於
    脫免逮捕之犯意，以強暴之方式，持竊得之鋼筋，揮擊乙○
    ○，致乙○○之左手受傷，隨即將乙○○之機車騎走逃逸，
    乙○○因左手受傷流血，即跨上甲○○機車，請其載回公司
    ，甲○○搭載乙○○前行10公尺後方騎乘機車離去。嗣經乙
    ○○報案後，為警循線查獲。
二、案經高雄縣警察局林園分局報請高雄地方法院檢察署檢察官
    偵查起訴。
    理  由
壹、程序方面
一、證人蔣及成於偵查中之證述有證據能力：
  (一)按被告以外之人於偵查中向檢察官所為陳述，除顯有不可信
    之情況者外，得為證據，同法第159 條之1 第2 項定有明文
    。偵查中對被告以外之人（包括證人、鑑定人、告訴人、被
    害人及共同被告等）所為之偵查筆錄，或被告以外之人向檢
    察官所提之書面陳述，性質上均屬傳聞證據。惟現階段刑事
    訴訟法規定檢察官代表國家偵查犯罪、實施公訴，依法其有
    訊問被告、證人及鑑定人之權，證人、鑑定人且須具結，而
    實務運作時，檢察官偵查中向被告以外之人所取得之陳述，
    原則上均能遵守法律規定，不致違法取供，其可信度極高，
    職是，被告以外之人前於偵查中已具結而為證述，除反對該
    項供述得具有證據能力之一方，已釋明「顯有不可信之情況
    」之理由外，不宜以該證人未能於審判中接受他造之反對詰
    問為由，即遽指該證人於偵查中之陳述不具證據能力。
  (二)本件證人蔣及成於檢察官偵查中所為之陳述，其未曾提及檢
    察官在偵查時有不法取供之情形，上開供述亦無顯不可信之
    情況，依上說明，其於偵查中之證言自均具有證據能力。
二、證人乙○○於警詢中陳述無證據能力：
  (一)按被告以外之人，於審判外之言詞或書面陳述，除法律有規
    定者外，不得作為證據；又被告以外之人（包括證人、鑑定
    人、告訴人、被害人及共同被告等）於檢察事務官、司法警
    察官或司法警察調查中所為之陳述，與審判中不符時，其先
    前之陳述具有較可信之特別情況，且為證明犯罪事實存否所
    必要者，得為證據，刑事訴訟法第159 條第1 項、第159 條
    之2 分別定有明文。是被告以外之人於司法警察（官）調查
    中所為之陳述，依刑事訴訟法第159 條第1項 規定，係屬傳
    聞證據，原則上無證據能力，惟如該陳述與審判中不符時，
    其先前之陳述具有較可信之特別情況，且為證明犯罪事實存
    否所必要者，依同法第159 條之2 規定（即刑事訴訟法第15
    9 條第1 項所指之「除法律有規定者外」），始例外認為有
    證據能力；如該陳述與審判中相符時，因該陳述並不符合刑
    事訴訟法第159 條之2 有關傳聞例外之規定，故不得作為認
    定本案犯罪事實有無之證據，此時，當以其於審判中之陳述
    作為證據。另所謂「前後陳述不符」之要件，應就前後階段
    之陳述進行整體判斷，以決定其間是否具有實質性差異，惟
    無須針對全部陳述作比較，陳述之一部分有不符，亦屬之，
    合先敘明。
  (二)關於證人乙○○於警詢中之陳述部分，因屬審判外之陳述，
    為傳聞證據，惟其陳述整體而言，核與其於本院審判中之陳
    述相符，是其於警詢中之陳述並不符合刑事訴訟法第159 條
    之2 有關傳聞例外之規定，不得作為認定本案犯罪事實有無
    之證據，並無證據能力，此時，當以證人乙○○於審判中之
    證述作為證據。
貳、有罪部分
一、訊據被告甲○○對於上開竊盜犯行坦承不諱，且與證人蔣及
    成於偵查中證稱：93年8 月3 日15時許我與工班討論工程進
    度問題，發現2 個可疑人物進入我們的工地，偷取我們的鋼
    筋和型鋼，那2 人都有徒手搬運鋼筋及型鋼，把鋼筋及型鋼
    裝入帆布袋，其中1 人還手裡拿著1 米長的8 分鋼筋，他們
    將偷到的鋼筋要拿到機車上時，我就上前制止他們等語相符
    。並經證人乙○○於本院證稱：我同事看到被告與另1 人拿
    鋼筋，就跟我說這2 人拿的都是鋼筋，我請他們放回原處即
    可，我騎機車，他們共乘1 台機車，鋼筋就放在機車腳踏板
    上等語，是被告此部分出於任意性之自白，應可採為認定事
    實之證據，足認被告確有與綽號「裕仔」之成年男子共同竊
    盜之犯行，堪以認定。本件事證明確，應予依法論科。
二、核被告甲○○所為，係犯刑法第320 條第1 項之竊盜罪。被
    告與綽號「裕仔」之人就竊盜犯行，有犯意聯絡及行為分擔
    ，均為共同正犯。公訴意旨雖認被告2 人係共犯刑法第329
    條之準強盜罪，惟本院認被告甲○○僅就竊盜犯行，與綽號
    「裕仔」之人有犯意聯絡及行為分擔，就「裕仔」因脫免逮
    捕而施強暴之行為，並無犯意聯絡及行為分擔，而不構成準
    強盜罪（詳後述），惟起訴之犯罪事實，已述及被告與「裕
    仔」之上揭竊盜犯行，且本院認係犯罪事實之減縮，應依刑
    法第320 條第1 項之竊盜既遂罪論處，而無須變更起訴法條
    ，併此敘明。爰審酌被告不思以正途獲取財物，任意與共犯
    「裕仔」共同竊取鋼鐵等物，非但欠缺尊重他人財產法益之
    觀念，且危害社會治安，本不宜寬貸，惟念及被告犯後坦承
    犯行，態度尚佳等一切情狀，量處如主文所示之刑，並諭知
    易科罰金之折算標準，以示懲儆。
三、另被告甲○○前被訴於93年8 月29日14時許，由共犯林光飛
    駕駛車牌號碼VB-1117 號自用小貨車搭載被告，前往高雄縣
    大寮鄉○○街磚仔窯2125地號內之空地上，徒手竊取被害人
    洪順雄所有之鋼條62支、重型鋼4 支、輕型鋼1 支及鐵管1
    支既遂，業據臺灣高雄地方法院檢察署檢察官以93年度偵字
    第17432 號提起公訴，經本院於93年12月29日以93年度簡字
    第5862號判決判處有期徒刑5 月，於94年1 月27日確定，此
    有臺灣高等法院被告前案紀錄表1 份在卷可稽。惟被告竊取
    被害人洪順雄鋼筋等物之前案與本案竊盜犯行之犯意各別，
    已據被告於本院審理時供明在卷，是本案與前案竊盜犯行顯
    非基於概括犯意而為之，而無裁判上一罪之連續犯關係，本
    院自得予以審理，附此敘明。
參、不另為無罪之諭知部分
一、公訴意旨另以：被告甲○○與綽號「裕仔」之人竊取鋼筋得
    手後欲逃逸之際，為德寶公司員工蔣及成察覺，並由另名員
    工乙○○騎機車引導被告與「裕仔」放回原處，被告與「裕
    仔」2 人為防護贓物及脫免逮捕，由「裕仔」持竊得之鋼筋
    ，揮擊乙○○的手（傷害部分未據告訴），而當場施以強暴
    ，致乙○○不能抗拒後，由「裕仔」強行將乙○○之機車騎
    走，棄置於現場約100 公尺處，2 人共乘1 部機車逃逸，因
    認被告與「裕仔」共犯刑法第329 條準強盜罪嫌。
二、訊據被告堅決否認有何準強盜犯行，辯稱：傷人及搶車都是
    「裕仔」做的，我在車上跟邱先生講了幾句話，約隔1 、2
    分鐘才離開等語。辯護人則以：持鋼條打被害人乙○○之人
    ，僅綽號「裕仔」之人為之，被告並無任何打人之動作。而
    「裕仔」是突然拿出鋼條打乙○○，被告當時騎在機車上，
    根本不知道「裕仔」要打人，況且被告在「裕仔」打乙○○
    並騎走乙○○的機車時，被告機車尚且發動中，但被告不僅
    無逃跑之動作，且留在原地1 、2 分鐘，並讓乙○○騎上機
    車，載乙○○近10公尺，可見被告對「裕仔」打乙○○一事
    ，事先並不知情，無犯意聯絡，不構成準強盜罪等語資為被
    告辯護。
三、按犯罪事實應依證據認定之，無證據不得認定犯罪事實；又
    不能證明被告犯罪者，應諭知無罪之判決，刑事訟訴法第15
    4 條第2 項、第301 條第1 項分別定有明文。次按共同正犯
    之所以應對其他共同正犯所實施之行為負其全部責任者，以
    就其行為有犯意之聯絡為限，若他犯所實施之行為，超越原
    計劃之範圍，而為其所難預見者，則僅應就其所知之程度，
    令負責任，未可概以共同正犯論，最高法院85年度台上字第
    4534號判決可資參考。再按竊盜因防護贓物、脫免逮捕或湮
    滅罪證，而當場實施強暴、脅迫論以強盜之規定，自以實施
    強暴、脅迫之人為限，其他竊盜共犯對於行強如無犯意之聯
    絡者，不容概以強盜論擬，最高法院23年上字第2316號著有
    判例足資參照。
四、經查：
  (一)蔣及成查獲被告及「裕仔」時，有向被告及「裕仔」表示將
    偷到的鋼筋放回去原地就好了一情，已據蔣及成於偵查中結
    證屬實。另被告也瞭解蔣及成及乙○○沒有打算要報警一情
    ，業據乙○○於本院審理時證述明確。被告與「裕仔」之竊
    盜犯行為蔣及成及乙○○查獲時，蔣及成與乙○○既已向被
    告與「裕仔」表示只要將鋼筋放回原處即不會報警追究，被
    告即已瞭解蔣及成與乙○○並無追究其竊盜犯行之意思，其
    主觀上無為脫免逮捕而施強暴於乙○○之動機至明。
  (二)被告並無授意「裕仔」毆打乙○○，「裕仔」持鋼筋揮擊乙
    ○○時，只聽到被告向乙○○說「裕仔」抓狂了一節，復據
    乙○○於本院結證屬實，顯見被告對於「裕仔」攻擊乙○○
    之行為事先並無認識，亦感錯愕。是以「裕仔」就攻擊乙○
    ○此部分之行為係本於其個別之犯意，而逾越原共同竊盜行
    為決意之範圍，應可認定。
  (三)乙○○騎機車領被告及「裕仔」返回放置鋼筋原處，到達原
    地後，被告騎乘之機車還沒熄火，「裕仔」即下車拿鋼筋攻
    擊乙○○，並騎乘乙○○之機車逃逸。嗣因乙○○左手受傷
    流血，便坐上被告之機車請被告載其回公司，被告載乙○○
    前進約10公尺一節，亦據證人乙○○於本院審理中證述綦詳
    。「裕仔」攻擊乙○○之時，被告既然猶騎乘在仍發動引擎
    之機車上，卻未趁混亂中逃逸，而「裕仔」騎乘乙○○之機
    車遁走後，乙○○猶可坐上被告之機車，益證被告並無利用
    「裕仔」攻擊乙○○之行為以達脫免逮捕之目的，確屬實情
    。
  (四)綜上而論，「裕仔」攻擊乙○○係事出突然，臨時起意，並
    單獨基於脫免逮捕之意思，當場對乙○○施以強暴，被告顯
    然無法於事前預知，且「裕仔」實施強暴行為時，被告仍在
    車上未下車共同下手實施，另就當時機車仍然發動之狀態中
    ，被告並未因而逃逸，可見被告就「裕仔」以強暴方式脫免
    逮捕之犯行，自無犯意聯絡及行為分擔可言，此外，復查無
    其他證據足認被告有此部分之犯行，就準強盜之犯行原應為
    無罪之諭知。惟按刑法第329 條之準強盜罪，係以犯竊盜或
    搶奪罪為前提，被害人如未被施暴成傷，本係實質之一罪，
    原判決將準強盜罪割裂為二，除對竊盜部分處以罪刑外，復
    對準強盜部分予以無罪之諭知，已難認為適法，此有最高法
    院83年度台上字第1209號判決可資參照。本院認被告之準強
    盜部分犯行，與上開論罪科刑之竊盜部分犯行有實質上一罪
    之關係，基於審判不可分之法理，爰不另為無罪之諭知，併
    此敘明。
據上論斷，應依刑事訴訟法第299 條第1 項前段，刑法第28條、
第320 條第1 項、第41條第1 項前段，罰金罰鍰提高標準條例第
1 條前段、第2條，判決如主文。
本案經檢察官丙○○到庭執行職務。
中　　華　　民　　國　　94　　年　　9 　　月　　22　　日
                  鳳山刑事第1 庭審判長法　官  陳志銘
                                      法  官  林永村
                                      法  官  林芳華
以上正本證明與原本無異。
如不服本判決，應於判決送達後10日內，向本院提出上訴狀。
中　　華　　民　　國　　94　　年　　9 　　月　　23　　日
                                      書記官  賴佳慧
附錄本案論罪科刑法條
刑法第320條
意圖為自己或第三人不法之所有，而竊取他人之動產者，為竊盜
罪，處5 年以下有期徒刑、拘役或500 元以下罰金。
意圖為自己或第三人不法之利益，而竊佔他人之不動產者，依前
項之規定處斷。
前2項之未遂犯罰之。
